臺灣桃園地方法院刑事判決　　　　　　　100年度訴字第107號
公　訴　人　臺灣桃園地方法院檢察署檢察官
被　　　告　張明乾
指定辯護人　林清漢律師
上列被告因違反槍砲彈藥刀械管制條例案件，經檢察官提起公訴
（99年度偵字第17006 號），本院判決如下：
    主  文
張明乾未經許可，寄藏可發射子彈具有殺傷力之改造手槍，累犯
，處有期徒刑年陸月，併科罰金新臺幣柒萬元，罰金如易服勞
役，以新臺幣壹仟元折算壹日。扣案如附表一所示之物沒收。
    事  實
一、張明乾於民國93年間，因施用毒品案件，分別經本院判處
    有期徒刑8 月、5 月，應執行有期徒刑1 年確定；又於93
    年間，因搶奪案件，經本院判處有期徒刑9 月確定，上開
    、罪經本院裁定應執行有期徒刑1 年9 月確定，執行中經
    假釋，於95年2 月28日縮刑假釋期滿，未經撤銷假釋，未執
    行之刑以執行論而執行完畢；復於95年間，因竊盜等案件
    ，經臺灣新竹地方法院（下稱新竹地院）分別判處有期徒刑
    1 年、8 月，應執行有期徒刑1 年6 月確定；於95年間，
    因施用第一級毒品及持有第二級毒品案件，經新竹地院分別
    判處有期徒刑8 月、3 月，應執行有期徒刑10月確定；又
    因搶奪、竊盜案件，經新竹地院分別判處有期徒刑1 年、10
    月，應執行有期徒刑1 年9 月確定，上開、、各罪經
    經竹地院裁定減刑為有期徒刑6 月、4 月、4 月、1 月又15
    日、6 月、5 月，並更定應執行刑為有期徒刑1 年8 月、5
    月確定，並接續執行，執行中經假釋，於98年3 月5 日縮刑
    假釋期滿，未經撤銷假釋，未執行之刑以執行論而執行完畢
    。
二、詎張明乾猶不知悔改，明知可發射子彈具有殺傷力之改造手
    槍及具有殺傷力之子彈，均係槍砲彈藥刀械管制條例所公告
    列管之槍枝及彈藥，未經許可，不得無故寄藏、持有，竟基
    於非法寄藏、持有具殺傷力改造手槍及子彈之犯意，於99年
    5 月20日，在桃園縣楊梅鎮○○路○ 段某處，因真實姓名年
    籍不詳綽號綽號「偉偉」之成年男子所託，代為保管可發射
    子彈具殺傷力如附表一所示之物、具殺傷力如附表二所示之
    物及及不具殺傷力如附表三所示之物，張明乾成應允後，將
    如附表一、二所示之物放置桃園縣中壢市○○街34號1 樓住
    處，即自斯時起，未經許可而寄藏上開可發射子彈具殺傷力
    如附表一所示之物、具殺傷力如附表二所示之物。嗣於99年
    6 月9 日晚間6 時許，張明乾搭乘不知情友人陳村明所駕駛
    車牌號碼3289-JJ 號自用小客車，行經桃園縣觀音鄉崙坪村
    207 之11號前，為警查獲，並在該車後座椅下扣得其所藏置
    如附表一、二、三所示之物。
三、案經桃園縣政府警察局大園分局報告臺灣桃園地方法院檢察
    署檢察官偵查起訴。
    理  由
壹、程序部分：
一、關於卷附內政部警政署刑事警察局99年7 月19日刑鑑字第09
    900084152 號槍彈鑑定書之證據能力：按司法警察機關調查
    中之案件，為因應實務上或因量大、或有急迫之現實需求，
    併例行性當然有鑑定之必要者，例如毒品之種類與成分、尿
    液之毒品反應，或者槍彈有無殺傷力等鑑定，基於檢察一體
    原則，得由該管檢察長對於轄區內之案件，以事前概括選任
    鑑定人或囑託鑑定機關、團體之方式，俾便轄區內之司法警
    察官、司法警察對於調查中之此類案件，得即時送請先前已
    選任之鑑定人或囑託之鑑定機關、團體實施鑑定，以求時效
    （法務部92年9 月1 日法檢字第0920035083號函參照，刊載
    於法務部公報第312 期）。此種由檢察機關概括選任鑑定人
    或概括囑託鑑定機關、團體，再轉知司法警察官、司法警察
    於調查犯罪時參考辦理之作為，法無明文禁止，係為因應現
    行刑事訴訟法增訂傳聞法則及其例外規定之實務運作而為。
    此種由司法警察官、司法警察依檢察官所概括選任之鑑定人
    或囑託鑑定機關、團體所為之鑑定結果，與檢察官選任或囑
    託為鑑定者，性質上並無差異，同具有證據能力（最高法院
    98年度台上字第6122號判決意旨參照）。本案承辦之警局依
    檢察機關所為概括選任鑑定機關之意旨，於偵查之前階段，
    將查扣之槍彈等證物送請內政部警政署刑事警察局進行鑑定
    ，該局因此所出具99年7 月19日刑鑑字第09900084152 號槍
    彈鑑定書，為實施鑑定之人員依專業知識經驗陳述其判斷意
    見，況本件被告及其辯護人對此並不爭執證據能力，自有證
    據能力。
貳、實體部分：
一、上揭犯罪事實，業據被告張明乾於警詢、檢察官偵查及本院
    審理中坦承不諱（見偵卷第6 、7 、55頁、本院卷第38、47
    頁），復有現場照片8 張（見偵卷第38至41頁）及扣案如附
    表一、二所示之物可證。而扣案如附表一、二所示之物經內
    政部警政署刑事警察局鑑定結果，認如附表一所示之物，係
    改造手槍，由仿BERETTA 廠84型半自動手槍製造之槍枝，換
    裝土造金屬槍管而成，擊發功能正常，可供擊發適用子彈使
    用，認具殺傷力；如附表二所示之物，係非制式子彈，由金
    屬彈殼組合直徑8.9 ±0.5mm 金屬彈頭而成，經試射，可擊
    發，具殺傷力等情，有卷附內政部警政署刑事警察局99年7
    月19日刑鑑字第0990084152號槍彈鑑定書在卷可稽（見偵卷
    第59頁），被告自白應與事實相符，堪予採信。至辯護人雖
    稱刑事警察局僅以目測法檢視槍枝，上開槍彈鑑定書無法證
    明如附表一所示改造手槍有殺傷力云云，惟內政部警政署刑
    事警察局對於「非制式槍枝」殺傷力之鑑定，考量鑑定之正
    確性與公正性，已參酌國內、外之相關鑑定方法與技術，秉
    持專業、科學、正確及安全等原則，訂定該專業領域內所共
    同認可之鑑定方法與程序，即「性能檢驗法」，「非制式槍
    枝」於第一次送鑑時，經以「性能檢驗法」鑑定後確認有殺
    傷力者，其於填裝子彈適當（即裝填適量底火、火藥及金屬
    彈丸等使成為適合送鑑槍枝所擊發之「適用子彈」）之情況
    下，最具威力之發射動能，均可達20焦耳/ 平方公分以上，
    足以穿入人體皮肉層；此一事實業經實務長久驗證，無須再
    以極高危險性之「動能測試法」進行試射鑑定，故該類案件
    之槍枝，將不再續行「動能測試法」之試射鑑定；送鑑如附
    表一所示之改造手槍1 枝（槍枝管制編號0000000000），係
    以國、內外槍彈鑑定領域共同認可之「性能檢驗法」鑑定完
    畢，所謂「性能檢驗法」，係實際操作檢驗槍枝之機械結構
    與性能，如槍管、滑套、轉輪等零件材質之檢視，滑套、扳
    機、擊槌及撞針等機械運作情形之檢驗；故經鑑定人員實際
    操作檢測，若其結構、功能完整良好，且擊發功能正常，即
    認該槍枝可供擊發適用子彈，認具有殺傷力等情，有內政部
    警政署刑事警察局100 年2 月10 日 刑鑑字第1000011697號
    函及所檢附之警政署刑事警察局槍枝殺傷力鑑定說明（見偵
    卷第44、45頁）在卷可憑，堪認如附表一所示改造槍枝經以
    「性能檢驗法」鑑定，確有殺傷力甚明。辯護人上開所辯，
    尚非可採。本件事證明確，被告犯行堪以認定。
二、核被告所為，係犯槍砲彈藥刀械管制條例第8 條第4 項之未
    經許可，寄藏可發射子彈具有殺傷力之改造手槍罪、同條例
    第12條第4 項之未經許可，寄藏子彈罪。按槍砲彈藥刀械管
    制條例第8 條第4 項、第12條第4 項之罪，係將「持有」與
    「寄藏」為分別之處罰規定，單純之「持有」，固不包括「
    寄藏」，但寄藏之受人委託代為保管，其保管之本身所為之
    「持有」，既係「寄藏」之當然結果，法律上自宜僅就「寄
    藏」行為為包括之評價，不應另就「持有」予以論罪（最高
    法院74年台上字第3400號判例參照），故被告持有如附表一
    、二所示槍、彈之行為，係「寄藏」之當然結果，不另論罪
    。被告以一寄藏之行為，同時寄藏具有殺傷力之改造手槍、
    子彈，而同時觸犯未經許可，寄藏可發射子彈具有殺傷力之
    改造手槍罪、未經許可寄藏子彈罪2 罪名，應依刑法第55條
    想像競合犯之規定，從一重論以未經許可，寄藏可發射子彈
    具有殺傷力之改造手槍罪處斷。被告於於民國93年間，因
    施用毒品案件，分別經本院判處有期徒刑8 月、5 月，應執
    行有期徒刑1 年確定；又於93 年 間，因搶奪案件，經本
    院判處有期徒刑9 月確定，上開、罪經本院裁定應執行
    有期徒刑1 年9 月確定，執行中經假釋，於95年2 月28日縮
    刑假釋期滿，未經撤銷假釋，未執行之刑以執行論而執行完
    畢；復於95年間，因竊盜等案件，經臺灣新竹地方法院（
    下稱新竹地院）分別判處有期徒刑1 年、8 月，應執行有期
    徒刑1 年6 月確定；於95年間，因施用第一級毒品及持有
    第二級毒品案件，經新竹地院分別判處有期徒刑8 月、3 月
    ，應執行有期徒刑10月確定；又因搶奪、竊盜案件，經新
    竹地院分別判處有期徒刑1 年、10 月 ，應執行有期徒刑1
    年9 月確定，上開、、各罪經經竹地院裁定減刑為有
    期徒刑6 月、4 月、4 月、1 月又15 日 、6 月、5 月，並
    更定應執行刑為有期徒刑1 年8 月、5 月確定，並接續執行
    ，執行中經假釋，於98年3 月5 日縮刑假釋期滿，未經撤銷
    假釋，未執行之刑以執行論而執行完畢，已如前述，其於受
    此有期徒刑執行完畢後五年內，故意再犯本件有期徒刑以上
    之刑之罪，為累犯，應依刑法第47條第1 項規定，依法加重
    其刑。爰審酌槍、彈性質上均屬高度危險之物品，非經主管
    機關許可不得擅自持有，以維社會大眾安全，而持有槍、彈
    對社會之秩序及安寧，勢將會產生極大之不安，並考量被告
    於本院審理時坦承犯行之犯後態度、犯罪之目的、手段、智
    識程度及生活狀況等一切情狀，量處如主文所示之刑，並諭
    知併科罰金如易服勞役之折算標準，以資懲儆。扣案如附表
    一所示之物，屬違禁物，應依刑法第38條第1 項第1 款之規
    定，宣告沒收。扣案如附表二所示之物，原雖具殺傷力而屬
    違禁物，然業於鑑定時試射而喪失子彈之作用與性質，已非
    違禁物，爰不宣告沒收。至扣案如附表三所示之物，經鑑定
    結果，不具殺傷力，自不得宣告沒收。
據上論斷，應依刑事訴訟法第299 條第1 項前段，槍砲彈藥刀械
管制條例第8 條第4 項、第12條第4 項，刑法第11條前段、第55
條、第47條第1 項、第42條第3 項前段、第38條第1 項第1 款，
判決如主文。
本案經檢察官黃惠玲到庭執行職務。
中    華    民    國   100    年    6     月    2     日
                  刑事第一庭審判長法  官  謝順輝
                                  法  官  張瓊華
                                  法  官  林虹翔
以上正本證明與原本無異。
如不服本判決應於收受判決後10日內向本院提出上訴書狀，並應
敘述具體理由。其未敘述上訴理由者，應於上訴期間屆滿後20日
內向本院補提理由書(均須按他造當事人之人數附繕本)「切勿逕
送上級法院」。
                                  書記官  劉宗源
中    華    民    國  100     年    6     月    2     日
附表一
┌───┬──────────────┬──┬────┐
│編  號│  扣    案     物     品    │數量│備    註│
├───┼──────────────┼──┼────┤
│  1   │改造手槍，由仿BERETTA 廠84型│1 枝│擊發功能│
│      │半自動手槍製造之槍枝，換裝土│    │正常，可│
│      │造金屬槍管而成（槍枝管制編號│    │供擊發適│
│      │0000000000，含彈匣1個）     │    │用子彈使│
│      │                            │    │用，具殺│
│      │                            │    │傷力    │
└───┴──────────────┴──┴────┘
附表二
┌───┬──────────────┬──┬────┐
│編  號│  扣    案     物     品    │數量│備    註│
├───┼──────────────┼──┼────┤
│  1   │非制式子彈，由金屬彈殼組合直│1 顆│原均具殺│
│      │徑8.9 ±0.5mm 金屬彈頭而成，│    │傷力，因│
│      │經試射，可擊發，具殺傷力。  │    │已試射而│
│      │                            │    │喪失子彈│
│      │                            │    │作用與性│
│      │                            │    │質      │
└───┴──────────────┴──┴────┘
附表三
┌───┬──────────────┬──┬────┐
│編  號│  扣    案     物     品    │數量│備    註│
├───┼──────────────┼──┼────┤
│  1   │非制式子彈，由金屬彈殼組合直│1 顆│雖可擊發│
│      │徑8.9 ±0.5mm 金屬彈頭而成。│    │，惟發射│
│      │                            │    │動能不足│
│      │                            │    │，不具殺│
│      │                            │    │傷力，  │
└───┴──────────────┴──┴────┘
附錄所犯法條：
槍砲彈藥刀械管制條例第8條第4項
未經許可，持有、寄藏或意圖販賣而陳列第1 項所列槍枝者，處
3 年以上10年以下有期徒刑，併科新臺幣700 萬元以下罰金。
槍砲彈藥刀械管制條例第12條第4項
未經許可，持有、寄藏或意圖販賣而陳列子彈者，處5 年以下有
期徒刑，併科新台幣300 萬元以下罰金。